【裁判字號】    88,訴,387
【裁判日期】    890720
【裁判案由】    違反著作權法
【裁判全文】
台灣苗栗地方法院刑事判決                          八十八年度訴字第三八七號
    公  訴  人  台灣苗栗地方法院檢察署檢察官
    被      告  戊○○
右列被告因違反著作權法案件，經檢察官提起公訴（八十八年度偵字第四二六五號）
，本院判決如左：
    主  文
戊○○連續擅自以出租之方法，侵害他人之著作財產權，處有期徒刑肆月，如易科罰
金以參佰元折算壹日，緩刑貳年。
扣案之正版「賭神二０００」光碟壹片、帳冊柒張、光碟遊戲目錄壹張、電腦使用說
明壹張及租用電腦費用說明壹張均沒收。
被訴意圖出租而擅自以重製之方法侵害他人之著作財產權部分無罪。
    事  實
一、戊○○係苗栗縣竹南鎮○○里○○街二一號「桂林電腦行」之負責人，明知電腦
    遊戲光碟「賭神二０００」之遊戲軟體，係屬他人享有著作權之作品（為博亞科
    技有限公司【下稱博亞公司】所創作設計，擁有該電腦遊戲軟體之著作財產權，
    嗣於民國八十七年十一月二日授權丁○○○國際股份有限公司【下稱歐樂公司】
；八十八年四月十二日則將上開著作財產權讓與歐樂公司）。未經著作人之授權
    ，不得擅自出租。竟基於擅自出租之概括犯意，自八十八年三月間某日起，未經
    授權，在上開電腦行內，將其在不詳時間購得之上開正版「賭神二０００」遊戲
    光碟一片（起訴書誤為連同盜版之「賭神二０００」遊戲光碟一片），連續擅自
    出租予不特定顧客，利用店內的電腦使用玩樂，而收取每小時新台幣（下同）四
    十元租金。嗣經歐樂公司之市場調查員甲○○於八十八年六月二十二日下午四時
    許，前往該店蒐證發現，經報警處理。同年八月十二日下午二時三十五分許，警
    方持檢察官核發之搜索票，至上開店內執行搜索時，扣得盜版「賭神二０００」
    光碟一片及其所有供其犯罪所用之正版「賭神二０００」光碟一片、帳冊七張、
    光碟遊戲目錄一張、電腦使用說明一張及租用電腦費用說明一張等物。
二、案經歐樂公司訴由苗栗縣警察局竹南分局報請台灣苗栗地方法院檢察署檢察官偵
    查起訴。
    理  由
甲、有罪部分
一、訊據被告戊○○坦承係「桂林電腦行」之負責人，顧客只要交四十元，就可以玩
    遊戲光碟及有在上開時地為警查獲，並扣獲上開物品，其中「賭神二０００」光
    碟係他人享有著作財產權的作品等情不諱。以上核與告訴代理人甲○○指述之情
    節相符。並有正版「賭神二０００」光碟一片、帳冊七張、光碟遊戲目錄一張、
    電腦使用說明一張及租用電腦費用說明一張等扣案可証。且前開正版「賭神二０
    ００」光碟，確係博亞公司所創作設計，擁有該電腦遊戲軟體的著作財產權，嗣
    於八十七年十一月二日授權歐樂公司；八十八年四月十二日則將上開著作財產權
    讓與歐樂公司，有証明書及權利讓渡書影本各一份在卷可憑。足見被告上開自白
    部分與事實相符。惟被告矢口否認有何未經授權，擅自出租「賭神二０００」遊
    戲光碟之犯行，辯稱：店內出租電腦供顧客使用，一小時收費四十元，該費用是
    指電腦維修費及水電費。伊提供電腦遊戲光碟（包含扣案之正版「賭神二０００
    」）供顧客使用，只是吸引顧客，並未另外加收費用，若為出租牟利，則店內所
    有的遊戲光碟種類會更多，且新的熱門遊戲光碟也會購齊，但店內光碟遊戲目錄
    上的遊戲軟體較現市面上新推出的軟體舊，故並非以出租電腦遊戲光碟牟利云云
    。經查：
    （一）右揭事實，業據告訴代理人甲○○、乙○○、林宣君於警訊或本院訊問時
          指述綦詳（見偵卷第五頁、本院八十八年十二月三十日、八十九年六月八
          日筆錄）。且甲○○在警訊時陳稱：歐樂公司並未同意被告出租上開電腦
          遊戲光碟（見聲字第七六二號卷第四頁反面）。本件被告經營的電腦行牆
          壁上有張貼週知顧客的光碟遊戲目錄，其上清楚記載：「Ｃ娛樂類……７
          、賭神二０００」等文字。另查獲上開「賭神二０００」遊戲軟體的地點
          係於該電腦行的櫃臺上面，業據承辦警員丙○○在本院訊問時証述在卷（
          見本院八十九年六月八日筆錄），若被告無出租「賭神二０００」遊戲光
          碟，焉會如此？況被告在本院訊問、審理時自承：如客人欲玩遊戲軟體，
          因電腦沒事先安裝軟體，需將光碟片放入安裝後才可玩，之前甲○○玩得
          「賭神二０００」也是我們幫他安裝的（見本院八十八年十二月三十日、
          八十九年七月六日筆錄），足見被告確有於其店內出租本件「賭神二００
          ０」之電腦遊戲光碟予顧客使用。雖被告辯稱每小時四十元僅係電腦維修
          費及水電費，若顧客有需要，會「出借」電腦遊戲光碟，並未另外加收費
          用云云，惟被告既未限定顧客使用電腦之方式，則顧客於繳交每小時之費
          用四十元後，再向被告指明要玩「賭神二０００」遊戲光碟，其形式非出
          租為何？被告上開做法（指稱每小時四十元是電腦維修費及水電費）無非
          係要規避出租字眼，但其實質即係出租。另被告店內的遊戲光碟是新舊、
          種類多少及是否將新的熱門遊戲光碟購齊，與被告是否出租遊戲光碟係兩
          回事。綜上所述，被告上開所辯，均係事後卸責之詞，不足採信，本件事
          證明確，被告犯行應堪認定。
    （二）被告在本院審理時雖供稱上開桂林電腦行剛開時係伊獨資，後來在查獲前
          沒多久另有一人插入合夥經營，他只有出錢，沒參與實際經營，後來他已
          過世（見本院八十九年七月六日筆錄），查該人既未實際參與經營，且才
          加入沒多久，而本件被告未經授權出租之遊戲光碟僅有該片「賭神二００
          ０」。衡情，該合夥人應不知情，故本院未認定係共犯，併為敘明。再者
          ，本件公訴人係認定被告以正版及盜版之「賭神二０００」光碟片出租予
          不特定人。惟被告在警、偵訊及本院訊問、審理時均供稱僅有拿正版的「
          賭神二０００」予顧客玩樂，且卷內並無其他証據足以証明被告亦有將該
          盜版的「賭神二０００」光碟予顧客玩樂，故本院未認定被告有出租該盜
          版的「賭神二０００」遊戲光碟，亦併為敘明。
二、核被告戊○○所為，係犯著作權法第九十二條之擅自以出租之方法侵害他人之著
    作財產權罪。其先後多次犯行，時間緊接，犯構成要件相同之罪名，且係基於概
    括犯意所為，為連續犯，依刑法第五十六條之規定論以一罪，並加重其刑。爰審
    酌被告犯罪之動機、目的、方法、手段、對國家整體經濟及被害人所生之危害、
    所出租光碟片之數量、期間暨犯後否認犯行之態度等一切情狀，量處如主文所示
    之刑，並諭知易科罰金之折算標準。又被告前未曾受有期徒刑以上刑之宣告，有
    臺灣苗栗地方法院檢察署刑案資料查註紀錄表暨本院被告全國前案紀錄表各一紙
    在卷可稽，其因一時失慮，誤觸刑章，經此科刑教訓，當知所警惕，信無再犯之
    虞，本院認對被告所宣告之刑，以暫不執行為適當，併諭知緩刑二年，以勵自新
    。扣案之正版「賭神二０００」光碟一片、帳冊七張、光碟遊戲目錄一張、電腦
    使用說明一張及租用電腦費用說明一張等物，均係被告所有（見偵卷第三頁反面
    、第四頁），供其犯罪所用之物，併依刑法第三十八條第一項第二款之規定宣告
    沒收。至另扣案之盜版「賭神二０００」光碟一片，非供被告犯罪所用之物，不
    另為沒收之諭知，附此敘明。
乙、無罪部分
一、公訴意旨另以：被告戊○○明知電腦遊戲光碟「賭神二０００」之遊戲軟體，係
    屬他人享有著作財產權之作品，且未經著作權人之授權，不得擅自重製。竟意圖
    出租營利，於八十八年三月間某日，在上開電腦行內，擅自翻拷重製上開「賭神
    二０００」遊戲光碟一片，因認被告此部分另涉犯著作權法第九十一條第二項之
    意圖出租而擅自以重製之方法侵害他人之著作財產罪嫌云云。
二、按犯罪事實應依證據認定之，無證據不得推定其犯罪事實，又不能證明被告犯罪
    者，應諭知無罪之判決，刑事訴訟法第一百五十四條、第三百零一條第一項分別
    定有明文。且事實之認定，應憑証據，如未能發現相當証據，或証據不足以証明
    ，自不能以推測或擬制之方法，以為裁判基礎（最高法院四十年台上字第八六號
    判例參照）。再者，認定不利於被告之事實，須依積極証據，苟積極証據不足為
    不利於被告之認定，即應為有利被告之認定，更不必有何有利之証據（最高法院
    三十年上字第八一六號判例參照）。本件公訴人認被告涉犯上開罪嫌，無非以警
    員前往搜索時扣得電腦遊戲軟體「賭神二０００」盜版遊戲光碟一片，若上開盜
    版之光碟係為測試電腦燒錄機翻拷後所留下之物，自無完全燒錄之必要，縱或已
    完整燒錄，於測試後亦須將其內容清除，乃被告仍將之陳列於店內，供不特定人
    選取租用，足認被告於燒拷之初即係基於盜拷供出租之用，所辯該盜拷光碟係為
    測試電腦燒錄機翻拷後留下之物云云，不足採信為其論據。然訊之被告堅決否認
    有何意圖出租而擅自重製之犯行，辯稱：前揭盜版光碟非其所有，不知道誰的，
    且店內並無燒錄機及空白光碟，若意圖重製光碟出租牟利，則店內所有遊戲光碟
    均會拷貝備用，且遊戲種類會更多、更熱門藉以吸引顧客等語。
三、經查被告在警訊時雖供稱盜版的「賭神二０００」遊戲光碟是從正版的「賭神二
    ０００」烤具而來（見偵卷第四頁），但並未供稱該盜版光碟係其烤具重製。其
    在檢察官偵訊時亦未供稱係其烤具重製（見偵卷第二十七頁反面）。本件警方至
    現場搜索時僅查獲該片盜版光碟，且並未查獲光碟燒錄機及空白光碟片等物，若
    被告係意圖出租而重製上開遊戲軟體，衡情，應不致僅重製一片，且店內其他遊
    戲軟體亦均會拷貝重製，然搜索時僅在被告經營之店內扣得一片盜版光碟，其餘
    均為正版合法光碟片，業據甲○○及証人丙○○在本院訊問時証述在卷（見本院
    八十九年四月十八日、八十九年六月八日筆錄）。況如上所述，亦無証據足以証
    明被告有將該盜版之「賭神二０００」遊戲光碟出租予顧客玩樂使用。綜上可知
    ，公訴人所舉的證據，尚不以証明被告係意圖出租而擅自重製他人之著作財產權
    ，自不能以推測或擬制方法認定該盜版光碟係被告意圖出租而烤具重製。此外本
    院復查無其他積極證據足以證明被告有公訴人所指之上開犯行。積極証據既不足
    為不利被告之認定，揆諸首揭說明，即應為有利被告之認定，為其無罪之諭知。
據上論斷，應依刑事訴訟法第二百九十九條第一項前段、第三百零一條第一項、著作
權法第九十二條、刑法第十一條前段、第五十六條、第四十一條、第七十四條第一款
、第三十八條第一項第二款、罰金罰緩提高標準條例第二條、判決如主文。
本案經檢察官黃智勇到庭執行職務。
中      華      民      國      八十九    年      七      月    二十    日
                                      臺灣苗栗地方法院刑事庭
                                          法  官劉  興  浪
右正本證明與原本無異。
如不服本判決，應於判決送達後十日內，向本院提出上訴狀（須附繕本），上訴於台
灣高等法院台中分院。
                                          書記官  陳  建  分
中      華      民      國      八十九    年      七      月    二十    日
附錄論罪科刑法條
著作權法第九十二條：
擅自以公開口述、公開播送、公開上映、公開演出、公開展示、改作、編輯或出租之
方法侵害他人之著作財產權者，處三年以下有期徒刑，得併科新台幣十五萬元以下罰
金。


司法院資訊處製作；財團法人民間司法改革基金會備份。
